【裁判字號】    89,上訴,228
【裁判日期】    891018
【裁判案由】    妨害國幣懲治條例
【裁判全文】
臺灣高等法院花蓮分院刑事判決                八十九年度上訴字第二二八號
    上訴人即被告  甲○○
    指 定辯護 人  乙○○
右上訴人即被告因妨害國幣懲治條例等案件，不服臺灣花蓮地方法院八十九年度訴字
第一一０號中華民國八十九年八月二十五日第一審判決( 起訴案號：臺灣花蓮地方法
院檢察署八十九年度偵字第五三一號 )，提起上訴，本院判決如左：
    主  文
上訴駁回。
    事  實
一甲○○意圖供行使之用，於民國( 下同 )八十九年二月初某日，在花蓮縣花蓮市○
  ○路五四九巷四弄（起訴書誤載為三弄）三號住處內，以自己所有之掃描器、電腦
  、印表機及裁紙器，偽造新台幣（下同）五十元及一百元紙鈔，方式是先用掃描器
  將五十元及一百元紙幣圖樣掃入電腦內儲存，再以掃描圖案軟體加以修飾後，用印
  表機將紙鈔圖案列印出來，最後用裁紙器裁剪成真鈔大小，甲○○使用上述方法偽
  造五十元紙幣成品三百張、一百元紙幣成品八張以及一百元紙幣半成品三張，尚未
  使用即於八十九年二月十二日晚十時許，被警方在其住處內查扣五十元半成品三百
  張、一百元紙幣成品八張、一百元紙幣半成品三張、電腦一台（含主機、螢幕─即
  顯示器、鍵盤、滑鼠各一個）、掃描器一台、印表機一台及裁紙器一台。
二甲○○意圖供行使之用，於八十九年二月初某日，在花蓮市○○路附近，以四萬元
  價格向年籍不詳綽號「阿洪」之洪日盛（讀音）購買偽造之一千元紙幣三百張，並
  在同年二月十日下午二點左右，透過黃慶文（未據移送偵查）居間介紹，同意在花
  蓮市○○街公園停車場以十萬元之價格將上批偽鈔轉售交付給徐國龍及羅慧夫等人
  （徐國龍、羅慧夫另案審理中）等人。
三案經花蓮縣警察局報告臺灣花蓮地方法院檢察署檢察官偵查起訴。
    理  由
一訊據上訴人即被告甲○○對於事實欄一所述之時間、地點，以其所有之電腦、掃描
  器、印表機及裁紙器偽造五十元及一百元紙幣犯行，坦承不諱，並供認已經將電腦
  內偽造紙幣程式刪除至僅留下偽造一百元檔尚未刪除等語，並有偽造之五十元紙幣
  成品三百張、一百元之紙幣成品八張、一百元之紙幣半成品參張、電腦一臺（含主
  機、螢幕─即顯示器、鍵盤、滑鼠各一個）、掃描器一臺、印表機一臺，以及裁紙
  器一臺等物扣案佐證，扣案紙幣經原審送請鑑定結果，認送鑑定之三百張五十元紙
  幣及十一張一百元紙幣，均與標準新台幣五十元及一百元樣張不符，判定結果均係
  偽造，有卷內所附內政部警政署刑事警察局（下稱刑事警察局）八十九年四月二十
  八日刑鑑字第五二七０五號鑑驗通知書一紙暨鑑證二份可稽，再經原審勘驗扣案電
  腦結果，電腦硬碟內尚留存偽造一百元紙幣所需一百元鈔樣張、浮水印、防偽線及
  人頭像等圖形檔案，製有勘驗筆錄一份暨列印資料和照片數張附在卷足憑，此部分
  事證明確，被告犯行堪以認定。
二被告於警訊、偵查及原審及本院審理中對於在事實欄二所述之時間、地點，透過黃
  慶文之居間介紹，與徐國龍及羅慧夫等人約定販賣交付一千元偽鈔三百張犯行，亦
  供承不諱，惟對於偽鈔來源，則辯稱：「那些被徐國龍等人搶走的偽鈔並不是向別
  人買的，而是他自己偽造的」云云，然被告對於千元偽鈔之來源是向他人購得而非
  自己偽造之等情，已經分別於警訊、偵查及原審調查時供訴甚詳，被告在警訊中供
  稱：「（問：你被搶走的三百張仟元偽鈔來源如何？共有多少張？）我是於八十九
  年二月初在花蓮市向一名綽號〝阿洪〞（台語）年約四十之男子購買的，我總共以
  新台幣四萬元向其購得仟元偽鈔三百張（三十萬元值）。」，「（問：〝阿洪〞你
  認識否？如何聯絡？）我是今年元旦在國聯五路電玩店認識的，只知他是台中人，
  當時是他來找我交易的。」（詳參花蓮縣警察局花警刑少字第三０七九０號刑案偵
  查卷宗筆錄），在偵查中供稱：「（問：被搶之三十萬元偽鈔何來？）均為仟元鈔
  ，係二月初於本市○○路靠近北埔處往天公廟之小路上交易，向洪日盛用四萬元向
  他買的，他是住台中，：：」，「（問：你如何知道向他買偽鈔？）今天元旦於國
  聯五路電影城電動玩具店相識的，他主動邀我賺錢，並介紹我買偽鈔」（詳參偵查
  卷第八頁、第九頁筆錄），「（問：你交付之偽鈔面額？）一千元是我向台中之洪
  日盛購買的，三十萬元之偽鈔我花四萬元現金購買，都是仟元鈔，在今年初，他拿
  到花蓮市○○路與北埔路中間之小路交易。」（詳參偵查卷第十九頁），在原審也
  供稱：「（問：對警方移送事實有何意見？）我是於八十九年二月初在國聯五路的
  電玩場所認識洪日盛，他說他有假鈔，問我要不要轉手賺錢，後來我心動就以四萬
  元真鈔在北埔的某條小路上向他換得三十萬元的仟元假鈔，後來我把假鈔拿給我的
  友人黃慶文看，後來黃慶文跟我說有人要向我買這批貨，我就在二月十日下午二時
  多前往花商與人交易，結果被別人拿玩具鈔票坑了我三十萬元的假鈔，他們給我的
  玩具假鈔後來被我丟掉了，我自己本身從二月初取得洪日盛交付的三十萬元假鈔後
  ，開始用電腦及掃描器將五十元及百元面值的鈔票，掃入電腦再以電腦修改後列印
  出來，：：。」（詳參原審八十九年聲羈字第一五號第四頁筆錄），被告對於購買
  偽鈔的經過無論在警訊、偵查或原審調查中供述情節均相吻合，據此足以認定被告
  交付給徐國龍等人之仟元偽鈔，並非被告自己偽造，而係向綽號〝阿洪〞之洪日盛
  購買後轉售的，再參酌原審在勘驗扣案電腦時，硬碟內亦未查獲任何偽造仟元紙幣
  之相關檔案，有上述的勘驗筆錄一份可資佐證，足認定被告於本院翻異前詞，辯稱
  千元偽鈔亦係其所偽造云云，委無足採，而被告交付給徐國龍等人之千元偽鈔，其
  中一張已由徐國龍提出而為警方查扣，經送鑑定之結果，其上同心圓印刷紋線、正
  反面套印圖案、浮水印等均與標準新台幣一千元樣張不符，經判定係偽鈔，此有刑
  事警察局八十九年六月三十日刑鑑字第八三八六０號鑑驗通知書一紙在卷可查，此
  部分事證亦屬明確，被告犯行洵堪認定。
三核被告就事實欄一之行為係犯妨害國幣懲治條例第三條第一項意圖供行使之用而偽
  造幣券罪；事實欄二之行為係觸犯刑法第一百九十六條第一項意圖供行使之用而交
  付於人罪；被告意圖供行使之用，收集偽造的通用貨幣而後交付於人，其收集行為
  應該被交付行為所吸收，僅論以交付罪，又公訴意旨以被告在交付偽鈔前，即被徐
  國龍先行奪取偽鈔而交付未果，而認為應以交付未遂論處，然查，徐國龍當場係以
  交付玩具假鈔方式騙取被告甲○○交付偽鈔，並於甲○○未及檢查徐國龍所交付之
  物是否新台幣十萬元之前，即將甲○○之假鈔拿走，此事實經被告述其詳（詳參
  上述聲羈卷筆錄及卷附八十九年訴字第一八五號卷訊問筆錄），足證被告交付偽鈔
  行為已經完成，公訴人認為被告因受搶奪而交付未遂，有所誤會，併此敘明。被告
  所犯上述二罪，犯意各別，犯罪構成要件不同，應予分論併罰。原審因依上開法條
  再審酌被告正值壯年卻不思以正當途徑獲取財富，反將其智慧技術用在非法之處，
  其製造偽鈔及交付他人使用的偽鈔數量，對於貨幣流通、社會安全所可能造成危害
  以及犯罪後態度良好，尚具悔意等一切情狀，就偽造幣券及交付他人行使二罪，分
  別量處有期徒刑五年二月、三年二月。被告偽造之新臺幣伍拾元紙幣成品三百張、
  壹佰元之紙幣成品八張，應依妨害國幣懲治條例第六條宣告沒收，而被告交付給徐
  國龍等人偽造之新台幣壹仟元紙幣參佰張，雖未扣案，然無法證明已經滅失，仍應
  依刑法第二百條宣告沒收，另外扣案之武士刀二把係違禁物，扣案之壹佰元之紙幣
  半成品三張（因並未偽造完成，客觀上尚不足以使人誤認為真幣，自非屬妨害國幣
  懲治條例所稱之幣券）、電腦一臺（含主機、螢幕─即顯示器、鍵盤、滑鼠各一個
  ）、掃描器一臺、印表機一臺，以及裁紙器壹臺，係被告所有供犯罪所用之物，應
  分別依刑法第三十八條第一項第一款、第二款宣告沒收，認事用法，尚無不合。被
  告之上訴意旨，謂二罪不應併罰云云，然本院以該二罪犯罪構成要件不同，犯意各
  別，原審予以分論併罰，尚無不合，是其上訴核無理由，應予駁回。
據上論斷，應依刑事訴訟法第三百六十八條，判決如主文。
本案經檢察官翟光軍到庭執行職務。
中     華     民     國     八十九     年     十     月     十八        日
                                審判長法官  吳  鴻  章
                                      法官  林  德  盛
                                      法官  黃  永  祥
右正本證明與原本無異。
如對本判決不服，應於送達後十日內，向本院提出上訴狀。其未述理由者，並應於
提出上訴狀後十日內向本院補提理由狀(須附繕本)。
                                    書記官  陳  淑  芬
中     華     民     國     八十九     年     十     月十八        日


司法院資訊處製作；財團法人民間司法改革基金會備份。
